臺灣板橋地方法院民事判決　　　　　　　99年度訴字第1611號
原　　　告　高洪素真
訴訟代理人　謝維仁律師
被　　　告　劉林寶貴
被　　　告　陳淑粧
被　　　告　洪淑女
前三人共同
訴訟代理人　許巍騰律師
複代理人　　王鳳翼
上列當事人間請求侵權行為損害賠償事件，經本院於民國100年4
月7日言詞辯論終結，判決如下：
    主  文
被告應連帶給付原告新台幣貳佰萬陸仟伍佰肆拾參元及被告劉林
寶貴自民國99年7月17日起，被告陳淑粧自99年7月30日起，被告
洪淑女自99年7月31日起，均至清償日止按年息百分之五計算之
利息。
訴訟費用由被告連帶負擔。
本判決於原告以新台幣陸拾柒萬元供擔保後，得為假執行。
    事實及理由
一、原告主張：被告三人共同基於詐騙原告之故意，由被告劉林
    寶貴於民國97年7月18日邀原告加入千益互助聯誼會4會，於
    97年9月1日被告劉林寶貴稱可免費參加日本北海道旅遊五天
    ，邀原告以高佩傑名義加入12會，回國後又引誘原告於97年
    10 月22日以高佩玲之名義加入12會，以原告名義再加1會，
    於97年8月30日將陳錦添名義1會讓與原告，於97年11月8日
    將陳宜鳳4會讓與原告，該合會為避免會員搶先競標，規定
    以抽籤方式標會，使合會會員僅能於每月存入一筆錢，並在
    抽籤抽中後領回自己存入之款項及加上入會期間之利息，其
    方法為：以每25人為1組，由陳玉英為會首，會期為26個月
    ，起會第1個月，會員先繳會款新台幣（下同）7500元及預
    付管理費5000元，以現金繳付或匯款至陳玉英之帳戶，供陳
    玉英調度運用。自第2個月起，抽籤抽中之得標者，即可領
    回原繳交之7500元會款、每月利息2500元及扣除每期管理費
    200元後所返還之預付管理費4800元，此後該得標會員即退
    出合會，不必再按月繳交死會之會款10000元。其餘未得標
    之會員則繼續繳交會款7500元，第3個月經抽籤抽中之得標
    者，即可領回已繳交之15000元會款、2個月之利息計5000
    元及扣除2期管理費計400元後所返還之預付管理費4600元（
    每抽籤1次，即從前開預付管理費內扣除200元），此後該得
    標會員即退出合會，不必再按月繳交死會之會款10000元。
    而未抽中之其餘會員則繼續繳交會款7500元，依此類推，最
    後1期之得標者，即可領回25萬元後退出，陳玉英等人即以
    此方式，給付與本金顯不相當之利息，以誘使投資人投入資
    金成為會員。被告三人均有向原告收會款，被告劉林寶貴為
    經理，被告洪淑女為處長，有開立「千益民間合會繳款明細
    表」給原告。嗣於98年5月初會首陳玉英被收押，於98年9月
    釋放。此期間5、6、7、8月，被告三人仍向原告保證合會運
    作不受影響，改開送貨單為收據，於98年10月1日全部會員
    均配合降利1000元，會款多繳1000元，原告繼續繳至99年4
    月，共繳0000000元。然於99年5月1日，陳玉英在沒有預警
    之情況下，結束千益互助聯誼會，不再收繳發領，會首陳玉
    英說：會款如不願轉成金門高梁酒，全額以24個月無息按月
    攤還，會員如有困難急需，可優先撥款協助等語，被告劉林
    寶貴對原告說：保證可領到錢，安啦。會員有問題直接找陳
    玉英等語。被告陳淑粧對原告說：會款如不願轉成買金門高
    梁酒，要領錢去找律師等語。被告洪淑女說：給你領不到錢
    嗎？等語，綜合上述，被告三人有共同詐欺之嫌，且均違反
    銀行法第29條之規定非法吸金，故意不法侵害原告之財產權
    ，被告洪淑女業經本院99年度金重訴字第1號刑事判決有罪
    在案，爰依民法第184條第1項前段、第2項、第185條請求被
    告三人負連帶賠償責任，賠償原告已繳之金額0000000元。
    並聲明：被告應連帶給付原告0000000元及均自起訴狀繕本
    送達翌日起至清償日止按年息百分之五計算之利息。願供擔
    保，請准宣告假執行。
二、被告則以：
    被告僅係會腳，向原告收的錢都交予會首陳玉英，此為原告
    所知情，否認有共同詐騙之故意，被告陳淑粧及劉林寶貴並
    未擔任經理或處長，亦未違反銀行法，並無侵害原告之權利
    ，毋庸負損害賠償責任等語置辯。並聲明：原告之訴駁回。
三、原告依民法第184條第1項前段、第2項、第185條之規定，請
    求被告連帶賠償，就原告主張被告違反銀行法第29條非法吸
    金之事實，業據原告提出臺灣板橋地方法院檢察署98年度偵
    字第19453號起訴書、千益互助聯誼會合會書、千益民間合
    會繳款明細表、送貨單為證，被告三人亦不否認向原告收取
    會款，被告洪淑女並為處長，亦即該合會設有階級制及獎金
    制度，隨會員招攬投資入會人數，賦予會主任（招攬1會至
    31會）、會副理（招攬32會至150會）、「會經理」（招攬
    之會員中有3位已成為會副理，每位副理招攬會數達50會以
    上，整組會數達151會以上）、「會處長」（招攬之會員中
    有3位已成為會經理，整組會數達501會以上）等職位，凡擔
    任「會經理」及「會處長」職位者，應輪值處理千益合會事
    務、定期開會討論千益合會經營事項及在說明會或訓練課程
    中擔任講師或主持人，對外推廣合會業務，另可按月領取
    10000元或45000元之月薪，並就其所屬群組內之每1新會領
    取150元之「新舊會獎金」，而當其所招攬之下線會員成為
    「會經理」時，其即可領取1萬元之「培育獎金」；另會員
    每日至匯盈公司打卡上課及推廣合會，亦可領取100元之「
    上課津貼」，每招攬1人入會，則可按其職位領取1000元至
    2500元不等之「直接介紹獎金」（又名「推薦獎金」），而
    其上線會員亦可按其職位領取250元至500元不等之「差額獎
    金」，並視當月份會員個人所招攬之入會人數或整組成員所
    招攬之會數，發放10000元至30000元不等之「津貼」，以上
    開方式對外招攬不特定人以吸收款項，誘使投資人投入資金
    成為會員，此為本院99年度金重訴字第1號刑事判決所認定
    。
四、按違反保護他人之法律，致生損害於他人者，負賠償責任，
    民法第184條第2項前段定有明文，所謂保護他人之法律，係
    指任何以保護個人或特定範圍之人為目的之法律而言，如專
    以保護國家公益或社會秩序為目的之法律則不包括在內。又
    按銀行法係為健全銀行業務經營，保障存款人權益，適應產
    業發展，並使銀行信用配合國家金融政策而制定，此為該法
    第1條所明示之立法意旨；由是以觀，銀行法之制定目的，
    並非僅在保護金融秩序而已，尚包括存款人權益之保障，故
    該法第29條第1項、第29條之1規定，自非僅保護金融秩序，
    亦同時為保護他人之法律。是故若有違反銀行法而造成損害
    ，違反銀行法之人均應負損害賠償。被告向原告及其他不特
    定多數人吸收資金，而約定與本金顯不相當之其他報酬，依
    銀行法第29條之1規定，應以收受存款論，故其行為自係違
    反銀行法第29條第1項保護他人之法律規定，且被告分別擔
    任合會之重要職務或收取資金，對於合會事務當然熟悉，彼
    此間亦有意思連絡，應成立共同侵權行為，被告共同從事違
    法吸收存款業務，與原告所受本金無法取回之損害，有相當
    因果關係，被告自應對原告負連帶賠償責任，此不因被告是
    否為會款最後得款者而有影響，被告自不能以其非會首而卸
    責。原告已繳0000000元，業據原告提出千益互助聯誼會合
    會書、千益民間合會繳款明細表、送貨單為證，堪信屬實。
    是原告依民法第184條第2項、第185條之規定，請求被告連
    帶給付0000000元及均自起訴狀繕本送達翌日起至清償日止
    按年息百分之五計算之利息，為有理由，應予准許。原告陳
    明願供擔保聲請宣告假執行，核無不合，爰酌定相當擔保金
    額，准予宣告假執行。
五、本件事證已臻明確，原告另主張依據民法第184條第1項前段
    、第185條為請求，毋庸再予審酌，附此敘明。
六、結論：原告之訴為有理由，依民事訴訟法第85條第2項、第
    390條第2項，判決如主文。
中    華    民    國    100    年    4    月    28    日
                  民事第三庭    法  官  陳映如
以上正本係照原本作成
如對本判決上訴，須於判決送達後20日內向本院提出上訴狀。如
委任律師提起上訴者，應一併繳納上訴審裁判費。
中    華    民    國    100   年    4     月    28    日
                                書記官  林勁丞